臺灣橋頭地方法院民事判決
111年度簡上字第20號
上  訴  人  黃○筑    真實姓名住所詳卷
法定代理人  林斈珈  

被上訴人    林坤雄  
訴訟代理人  吳信文律師
上列當事人間請求損害賠償事件，上訴人對於民國110年10月21
日本院岡山簡易庭110年度岡簡字第311號第一審判決提起上訴，
本院於111年7月20日言詞辯論終結，判決如下：
    主  文
上訴駁回。
第二審訴訟費用由上訴人負擔。
    事實及理由
 一、上訴人起訴主張：被上訴人於民國108 年6 月9 日下午3 
     時許，在高雄市○○區○○路00號工地內飲用酒類後，明知吐
     氣中所含酒精濃度達每公升0.25毫克以上時，不得駕駛動
     力交通工具，及酒後駕車具有高度肇事危險性，其主觀上
     雖無預見或容任重傷害結果之發生，然客觀上應能預見酒
     後駕車上路，若稍有不慎，即可能肇事致他人受有重傷害
     之結果，竟仍基於酒後駕駛動力交通工具之犯意，於同日
     下午4 時44分許，騎乘車牌號碼000-000 號普通重型機車
     ，沿高雄市梓官區中正路由南往北方向行駛，於行至該路
     段路燈禮蚵0081北側前（下稱案發地點）時，本應注意機
     車行駛時，駕駛人應注意車前狀況，並隨時採取必要之安
     全措施，且應注意車輛在同一車道行駛時，後車與前車之
     間應保持隨時可以煞停之安全距離，及機車附載物品，高
     度不得超過駕駛人肩部；又依當時天候晴、日間自然光線
     、路面鋪設柏油、乾燥、無缺陷、無障礙物及視距良好等
     情，並無不能注意之情事；詎其竟疏未注意及此，因受體
     內酒精作用影響，致身體協調機能及對外界事物之注意力
     、判斷力及反應能力均有所減低，亦未注意車前狀況，並
     與前車之間保持隨時可以煞停之安全距離，且將木梯以直
     立方式扛在其左肩上，適有上訴人（92年12月間生，真實
     姓名年籍詳卷）無照騎乘車牌號碼000-0000號普通重型機
     車（下稱系爭機車）搭載未戴安全帽之訴外人林○儀（92年
     9月間生，真實姓名年籍詳卷）沿同路段同向行駛在前，被
     上訴人所騎乘之前揭機車遂與上訴人所騎乘之機車發生碰
     撞（下稱系爭事故），上訴人及林○儀因而人、車倒地，並
     致林○儀受有頭部外傷併顱內出血經雙側顱骨切除術後、腦
     實質病變、呼吸功能不全經氣切術後，幾經治療，仍呈現
     意識不清、呼吸器使用並倚賴、肢體僵直、需鼻胃管餵食
     、無陳述能力、無法進行溝通及表達，且無復原之可能，
     而已達重大不治或難治之重傷害程度。上訴人則受有右膝
     、右踝及右足挫擦傷之傷害。上訴人因而受有醫藥費新臺
     幣（下同）2,950 元，非精神上之損害1,937,050 元。而
     被上訴人之過失駕駛行為與於所受損害間具有因果關係，
     為此依侵權行為之法律關係提起本件訴訟。並於原審聲明
     ：被上訴人應給付上訴人1,940,000 元，及自起訴狀繕本
     送達被上訴人翌日起至清償日止，按年息5％計算之利息。
 二、被上訴人則以：上訴人就系爭事故之發生與有過失，且為
     肇事主因。另醫療費用部分，就上訴人於國軍高雄總醫院
     就診支出之1,120 元醫藥費不爭執。但精神科方面之就診
     與系爭事故無關。另慰撫金之請求過高等語。並於原審聲
     明：㈠上訴人之訴駁回。㈡如受不利判決，願供擔保，請准
     宣告免為假執行。
 三、原審審理結果，認上訴人之請求一部有理由，一部無理由
     ，因而命被上訴人應給付上訴人50,560元，及自108年11月
     30日起至清償日止，按年息5％計算之利息，並駁回上訴人
     其餘之訴。上訴人就上開敗訴部分，不服提起上訴，並聲
     明：㈠原判決不利於上訴人部分廢棄；㈡上開廢棄部分，被
     上訴人應再給付上訴人1,889,440元及自108年11月30日起
     至清償日止，按年息5 ％計算之利息。被上訴人則聲明：上
     訴駁回（原審判決被上訴人敗訴部分，未據被上訴人提起
     上訴而告確定）。
 四、兩造不爭執之事項：
   ㈠被上訴人於108 年6 月9 日下午3 時許飲用酒類後，竟仍酒
     後駕車，於同日下午4 時44分許，騎乘車牌號碼000-000號
     普通重型機車，沿高雄市梓官區中正路由南往北方向行駛
     ，於行至該路段路燈禮蚵0081北側前時，與無照騎乘系爭
     機車）之上訴人（92年12月生）及搭載未戴安全帽之林○儀
     （92年9 月間生）發生碰撞。
  ㈡系爭事故導致林○儀受有頭部外傷併顱內出血經雙側顱骨切除
    術後、腦實質病變、呼吸功能不全經氣切術後，幾經治療，
    仍呈現意識不清、呼吸器使用並倚賴、肢體僵直、需鼻胃管
    餵食、無陳述能力、無法進行溝通及表達，上訴人則受有右
    膝、右踝及右足挫擦傷之傷害。
  ㈢上訴人因系爭事故於國軍高雄總醫院就診支出之1,120 元醫
    藥費。
  ㈣被上訴人因系爭事故經本院刑事庭以108 年度交訴字第62號
    以不能安全駕駛動力交通工具致人重傷罪，處有期徒刑1 年
    2 月，緩刑5 年，並經臺灣高等法院高雄分院110 年度交上
    訴字第70號判決駁回上訴後確定。
五、本件爭點為：
  ㈠系爭事故發生之肇因為何？上訴人對於系爭事故之發生是否
    與有過失？
  ㈡上訴人請求被上訴人賠償之項目是否有理？其金額應為若干
    ？
六、本件得心證之理由：
  ㈠按因故意或過失，不法侵害他人之權利者，負損害賠償責任
    ；汽車、機車或其他非依軌道行駛之動力車輛，在使用中加
    損害於他人者，駕駛人應賠償因此所生之損害。但於防止損
    害之發生，已盡相當之注意者，不在此限。民法第184條第1
    項前段、第191條之2分別定有明文。經查：
  ⒈系爭事故發生時，被上訴人酒後駕車，經測得其吐氣中所含
    酒精濃度達每公升0.28毫克，因受體內酒精作用影響，致身
    體協調機能及對外界事物之注意力、判斷力及反應能力均有
    所減低，亦未注意車前狀況，並與前車之間保持隨時可以煞
    停之安全距離，有財團法人工業技術研究院呼氣酒精測試器
    檢定合格證書（見警一卷第21頁）、高雄市政府警察局舉發
    違反道路交通管理事件通知單（見警一卷第30頁、第32頁）
    、道路交通事故現場圖、道路交通事故調查報告表（一）、
    （二）（見警一卷第9 頁至第13頁）、道路交通事故談話紀
    錄表（見警一卷第16頁至第17頁）、高雄市政府警察局交通
    警察大隊岡山分隊酒精測試報告（見警一卷第18頁）等件附
    卷可稽，被上訴人亦對於上開酒後駕車，注意力降低，未注
    意車前狀況一情，坦承無誤，是被上訴人就肇致本件車禍發
    生，顯具有違反前述注意義務之過失責任之事實，甚為明確
    ，故上訴人依上開規定請求被上訴人賠償其因此所受之財產
    上及非財產上損害，應屬有據。
  ⒉惟按未領取駕駛執照不得駕駛汽車：在設有禁止迴車標誌或
    劃有分向限制線，禁止超車線，禁止變換車道線之路段，不
    得迴車，道路交通安全規則第50條第1項、第106條第2款分
    別定有明文。經查：
  ⑴上訴人否認其與有過失，並辯稱：考取駕駛執照僅為行政上
    規範，若違反僅有行政上之責任，頂多僅需處以罰鍰，而難
    認與系爭事故之發生，具有相當因果關係云云，然上訴人於
    事故發生時僅年滿15歲，其無照駕駛，距離合法考領駕照之
    年齡尚差距有3年之久，是其年紀甚幼，未曾考照，駕駛技
    巧不熟練一事，亦堪認為過失原因之一，上訴人所辯，顯難
    採信。
  ⑵另上訴人雖否認要在該處迴轉云云，惟上訴人早在系爭事故
    發生當時，就向為其製作談話紀錄表之員警表示：當時是打
    算要迴轉等語，林○儀之父林坤瑋亦在高雄少年家事法院中
    多次證稱：事發後，黃○筑有親口跟我說過，當時要迴轉，
    因為騎錯路等語（見少調卷第108 頁），此有臺灣高雄少年
    及家事法院勘驗該段談話紀錄錄影光碟之勘驗筆錄可佐（見
    少調卷第28頁至第32頁），證人即為黃○筑製作該談話紀錄
    表之員警齊文專亦高雄少年家事法院到庭證稱：製作談話紀
    錄表之過程，黃○筑未曾提及其是要在下個路口迴轉等語（
    見少調卷第32頁），足見上訴人確實在林坤瑋及員警面前坦
    承當時是要迴轉，其事後改稱：我是要在下個路口才迴轉，
    以及我是為了閃避路旁車輛才切換至內側車道云云，均為事
    後卸責之詞，不足採信。
  ⑶又上訴人固然提出車損照片，陳稱：系爭機車右側及車牌均
    有損傷，可見撞擊點在右側云云，惟兩造發生撞擊後，系爭
    機車係以右側傾倒在地，系爭機車之刮地痕長達0.6公尺，
    有道路交通事故現場圖在卷可稽（見警一卷第9 頁），且系
    爭機車之車牌於系爭事故發生碰撞後，由車尾移位至後輪右
    側，有系爭機車車損照片在卷可證（見警一卷第28頁，照片
    編號37、38），可見有一動力自左側撞擊，系爭機車之車牌
    才會由左往右移位，故綜合系爭機車之胎痕及刮地痕走向，
    及機車車損等情，足認上訴人與甲○○之碰撞位置應在系爭機
    車之左後側，而上訴人提出系爭機車右側車殼整片掉落之情
    況，應該是因為系爭機車右側倒地，整片車殼在地上摩擦達
    0.6公尺之故，是難以此逕認兩車之碰撞位置為系爭機車右
    後側。綜上，應認上訴人當時確係打算在劃有分向限制線之
    案發地點迴轉，始往左偏駛。
  ⑷綜上，足認上訴人就系爭事故之發生，亦有在禁止迴車之路
    段迴車及未考照駕駛技術不熟練之過失而與有肇責，上訴人
    辯稱：其就系爭事故之發生無過失云云，不足採信。
  ⒊本院參酌系爭事故之發生經過、成因及擴大損失之程度，堪
    認兩造均為肇事原因，上訴人雖提出高雄市政府交通局車輛
    行車事故鑑定委員會覆議意見（下稱覆議意見），認上訴人
    僅為肇事次因，惟覆議意見僅考慮上訴人無照駕駛之過失，
    未參酌上訴人在禁止迴轉之路段迴車之疏失，故參酌被上訴
    人有酒後駕車、未注意車前狀況之疏失，及上訴人有在禁止
    迴車之路段迴車、未考照駕駛技術不熟練之過失，是上訴人
    、被上訴人過失比例應分別為50％、50％。
  ㈡按因故意或過失，不法侵害他人之權利者，負損害賠償責任
    ；不法侵害他人之身體或健康者，對於被害人因此增加生活
    上之需要時，應負損害賠償責任；不法侵害他人之身體、健
    康者，被害人雖非財產上之損害，亦得請求賠償相當之金額
    ，民法第184 條第1 項前段、第193 條第1 項、第195 條第
    1 項分別定有明文。經查：
  ⒈上訴人主張其因系爭事故支出醫療費用2,950 元，並提出醫
    療費用收據為證（見原審卷第19-23 頁）。被上訴人就國軍
    高雄總醫院就診支出之1,120 元（見原審卷23頁）醫藥費不
    爭執，此範圍內之請求應屬有理。至上訴人於精神科方面就
    診之費用，就診時間為108 年10月25日至同年11月12日間，
    距離系爭事故已4 個月，復未舉證證明與系爭事故有何關連
    ，要難准許。
  ⒉按慰撫金之賠償其核給之標準固與財產上損害之計算不同，
    然非不可斟酌雙方身分資力與加害程度，及其他各種情形核
    定相當之數額。上訴人因系爭事故受有傷害，並審酌兩造學
    歷、經濟狀況、身分地位、上訴人所受傷勢尚非嚴重及被上
    訴人侵權行為態樣等相關情狀後，認上訴人請求之精神慰撫
    金以10萬元計算，應屬適當，逾此範圍之請求，並非有據。
    上訴人認原審准許之慰撫金過低，難認有理。
  ㈢按損害之發生或擴大，被害人與有過失者，法院得減輕賠償
    金額或免除之，民法第217條第1項定有明文。所謂損害發生
    或擴大，被害人與有過失者，係指被害人苟能盡善良管理人
    之注意，即得避免其損害之發生或擴大，乃竟不注意，致有
    損害發生或擴大之情形而言（參照最高法院70年度台上字第
    375號判決意旨)。參諸上訴人與有過失，應負50％之過失比
    例，業已認定如前，故依此計算上訴人就本件所得請求賠償
    數額為元【（1,120+100,000）×50％＝50,560】，逾此範圍之
    請求，則屬無據。
七、綜上所述，上訴人依侵權行為之法律關係，請求被上訴人應
    給付上訴人50,560元，及自108年11月30日起至清償日止，
    按年息5％計算之利息，為有理由，應予准許，逾此範圍之請
    求，為無理由，應予駁回。原審為上訴人一部勝訴，一部敗
    訴之判決，核無不合，上訴意旨猶執前詞指摘原判決不當，
    求予廢棄改判，為無理由，應予駁回。
八、據上論結，本件上訴為無理由，依民事訴訟法第436 條之1
    第3 項、第449 條第1 項、第78條，判決如主文。
中    華    民    國    111    年    7     月    29  日
                     民事第一庭 審判長法  官 朱玲瑤
                                      
                                      法  官 郭文通
                                      
                                      法  官 張琬如
以上正本係照原本作成。
本判決不得上訴。
中　　華　　民　　國　　111 　年　　7 　　月　　29　　日
                                      書記官 陳儀庭